【裁判字號】    97,聲再,283
【裁判日期】    970908
【裁判案由】    恐嚇等
【裁判全文】
臺灣高等法院刑事裁定                 97年度聲再字第283號
    再審聲請人
    即受判決人  甲○○
上列聲請人因恐嚇等案件，對於本院97年度上易字第979號，中
華民國97年7月15日第二審確定判決（臺灣桃園地方法院96年度
易字第1371號，起訴案號：臺灣桃園地方法院檢察署96年度偵字
第1478號），聲請再審，本院裁定如下：
    主  文
再審之聲請駁回。
    理  由
一、聲請意旨略以：本案原審固認定：（一）莊政銘及某2名不
    詳姓名、年籍之成年人共同基於意圖為自己不法所有之犯意
    聯絡，於95年9月7日13時30分許，先由該成年人以電話向莊
    世賢佯稱係臺灣臺北地方法院檢察署檢察官，因其帳戶之存
    款有異常需查驗，必須匯款至臺灣臺北地方法院檢察署所指
    定之帳戶為由，致莊世賢陷於錯誤，依詐騙集團成員之指示
    ，於95年8月8日12時30分許，匯款新台幣（下同）763,000
    元至李碧珠所有之局號0000000、帳號0000000號之竹南郵局
    帳戶內，甲○○基於幫助他人詐欺取財之不確定故意，由某
    不詳姓名、年籍之成年人經由莊政銘之指示提領款項後交由
    甲○○，甲○○再依莊政銘之指示，轉匯至莊政銘所指定之
    帳戶內。（二）莊政銘及某2名不詳姓名、年籍之成年人共
    同基於意圖為自己不法所有之犯意聯絡，先於95年9月7日9
    時30分許，由某不詳姓名之成年人先以電話向王美麗佯稱其
    身分證被冒用，必須將帳戶裡的金錢轉帳至他處為由，致王
    美麗陷於錯誤，依詐騙集團成員之指示，於95年9月7日14時
    31分、14時49分許，分別匯款80,000元、100,000元 (共計
    180,000元)至蕭坤永所有之新竹國際商業銀行000000000000
    0帳戶內，甲○○另基於幫助他人詐欺取財之不確定故意，
    由莊政銘指示某不詳姓名、年籍之成年人提領款項後，交由
    甲○○匯至莊政銘所指定之帳戶內等情（見原判決第3頁第4
    行至第23行所載），認聲請人該先後二次之犯行，皆成立幫
    助詐欺之罪責云云，惟查原審所認定關於被告甲○○此部份
    之犯罪事實，除被告在第一審審判中一度未為否認外，關於
    究係何人交付被害人莊世賢被詐騙之763,000元及王美麗被
    詐騙之180,000元予聲請人? 該名交款之人其真實姓名、年
    籍為何？卷查皆無任何證據足資審認。而訊據同案被告陳宗
    炫於第一審法院審判中供稱：伊曾在95年8月8日提款6萬元
    及95年8月9日提款5萬元，所提領之款項為何人之金錢，伊
    不知道，提完款後莊政銘叫伊拿去交給一個伊不認識之人等
    語，另訊之同案被告李碧涓於同次審判中亦供稱：伊所提領
    之金錢是莊政銘叫伊去領的，莊政銘叫別人過來和伊拿，伊
    之金錢是交給一個伊不認識之人等語，依渠二人之供述，亦
    不能證明渠等自帳戶中所領出之款項交付某不詳姓名、年籍
    之人後，該人曾轉交予被告甲○○等項事實。又證人莊世賢
    、王美麗二人僅係就被詐騙之經過而為證述，渠二人之證詞
    並不能證明聲請人有受領被詐騙之款項及匯款予莊政銘之事
    實。另原判決所引用之各項書證中，並無聲請人匯款予莊政
    銘之匯款單或存款單，故上該各項書證，僅能顯示被害人匯
    款或被害人提領款項等事實，亦不能證明聲請人曾有匯款至
    莊政銘所指定之帳戶內之情事。是本案卷查既無任何積極證
    據足以證明聲請人所供稱之曾向不詳姓名之人收取現款及轉
    匯至莊政銘所指定之帳戶內各節查與事實相符，則揆諸最高
    法院91年台上字第7496號判決及大法官會議解釋第582號解
    釋之意旨，自難僅憑聲請人甲○○於第一審審判中一度不為
    否認為爭執之陳述，即遽認聲請人成立幫助詐欺之刑責。詎
    原審對於前述有利於聲請人且足生影響於判決之重要證據，
    竟漏未審酌，而仍為聲請人論罪科刑之裁判，因認原確定判
    決有刑事訴訟法第421條所規定之再審原因云云。
二、按對於有罪確定判決之救濟程序，依刑事訴訟法規定，有再
    審，及非常上訴二種。前者，係為原確定判決認定事實錯誤
    而設立之救濟程序，與後者係為糾正原確定判決違背法令者
    有別。復按不得上訴於第三審法院之案件，其經第二審確定
    之有罪判決，如就足生影響於判決之重要證據漏未審酌者，
    固得為受判決人之利益聲請再審，刑事訴訟法第421條定有
    明文，惟所謂「足生影響於判決之重要證據漏未審酌」，係
    指該證據業經法院予以調查或經聲請調查而未予調查，致於
    該確定判決中漏未加以調查，而該證據如經審酌，顯足生影
    響該判決之結果，而為被告有利之判決而言。如當事人所提
    出之證據，不足以影響判決結果，或第二審法院依調查結果
    ，本於論理法則、經驗法則，取捨證據後認定事實者，即難
    據以開始再審之程序。又所謂重要證據，必須該證據已足認
    定受判決人應受無罪、或免訴、或輕於原審所認定之罪名方
    可，如不足以推翻原審所認定罪刑之證據，即非足生影響於
    原判決之重要證據。
三、經查：再審聲請人即受判決人甲○○認原確定判決未審酌同
    案被告陳宗炫、李碧涓於第一審法院之供述，有重要證據漏
    未審酌云云，惟原確定判決所認定被告涉犯之犯罪事實（即
    原確定判決第3頁之(一)、(二)部分），係認定被害人莊世賢、
    王美麗依詐騙集團成員指示匯至指定帳戶後，由不詳姓名、
    年籍之成年人提領款項後交由再審聲請人甲○○，甲○○再
    依莊政銘之指示，轉匯至莊政銘所指定之帳戶內，與同案被
    告陳宗炫、李碧涓之上開供述無涉，是縱原確定判決未審酌
    同案被告陳宗炫、李碧涓之上開供述，亦不足以影響判決結
    果，而使受判決人應受無罪、或免訴、或輕於原審所認定之
    罪名；至再審聲請人另認證人莊世賢、王美麗二人之證詞不
    能證明再審聲請人有受領被詐騙之款項及匯款予莊政銘之事
    實，亦無再審聲請人匯款予莊政銘之匯款單或存款單，因認
    亦有重要證據漏未審酌云云，然證人之證詞是否可採，乃法
    官之自由心證，其採證縱有違法，亦屬原確定判決是否適用
    法則不當、違背法令之問題，屬非常上訴範疇，並非再審可
    得審酌，而是否有匯款單等書證始得證明再審聲請人有幫助
    犯詐欺罪之犯行，係原確定判決取捨證據、認定事實之職權
    行使，聲請人就此再行爭執，尚難認有重要證據漏未審酌。
四、綜上所述，再審聲請人所述各節並無合於刑事訴訟法第421
    條所定之情形，自難認有再審之理由，應予駁回。
據上論斷，應依刑事訴訟法第434條第1項，裁定如主文。
中    華    民    國    97    年    9     月    8     日
                  刑事第一庭  審判長法  官  葉騰瑞
                                    法  官  王炳梁
                                    法  官  莊明彰
以上正本證明與原本無異。
不得抗告。
                                    書記官  吳金來
中    華    民    國    97    年    9     月    8     日


司法院資訊處製作；財團法人民間司法改革基金會備份。
